臺灣板橋地方法院刑事判決　　　　　　　92年度訴字第2577號
公　訴　人　臺灣板橋地方法院檢察署檢察官
被　　　告　戊○○
指定辯護人　本院公設辯護人　壬○○
上列被告因妨害國幣懲治條例案件，經檢察官提起公訴（92年度
偵字第9830號），本院判決如下：
    主  文
戊○○無罪。
    理  由
一、公訴意旨略以：被告戊○○及同案被告丙○○（另發布通緝
    中）、己○○（現由臺灣高等法院以93年度上訴字第3571號
    審理中）、丁○○（現由本院以94年度訴緝字第10號審理中
    ）、庚○○（另案偵查中）、姓名年籍不詳綽號「黑豬」之
    成年男子六人，共同基於意圖供行使之用而偽造新版新臺幣
    鈔券之犯意聯絡，自不詳時間起，由其等購買螢光筆心、手
    提電腦、數據機、防偽線貼紙、浮水印章、石膏粉、切割刀
    、切割刀片、計算機、鐵尺、驗鈔機、砂紙等作為偽造新版
    新臺幣鈔券工具之用，並在不詳地點及推由同案被告己○○
    出面承租址設臺北縣新莊市○○路740 之4 號「子○○○旅
    館」507 號房、推由同案被告庚○○承租同旅館514 號、51
    6 號房等處，以前揭工具進行實際印製工作，以供日後行使
    之用，並持有偽製而成之偽鈔。同案被告己○○於偽製完成
    後，並在臺北縣新莊市鴻金寶戲院，行使數額不詳之偽鈔；
    同案被告庚○○為達換鈔洗錢之目的，於92年4 月16日凌晨
    某時，向不知情之友人蘇冠華佯稱欲外出買東西，爰由蘇冠
    華駕駛車號5G-5940 號自小貨車搭載同案被告庚○○至臺北
    縣樹林地區，於同日上午10時30分許至位在臺北縣樹林市○○路○ 段59號被害人陳啟煒經營之桂蘭便利商店，持前述偽
    造之面額新臺幣（下同）1000元之紙幣購買峰牌香煙與輝龍
    牌打火機，共計75元，並找得925 元，待被害人陳啟煒發覺
    此紙幣並無防偽線而追出時，同案被告庚○○已搭乘前述自
    小貨車往臺北縣樹林市○○路○ 段方向逃逸，同案被告庚○○又於同日上午10時40分許再至位於臺北縣樹林市○○路與
    中華路路口被害人張容菁開設之凱薩西點麵包店，再以另一
    偽造之面額1000元之紙幣購買麵包，共計170 多元，被害人
    張容菁發覺此張1000元鈔非但大小有異、厚度不同且不會變
    色，故告知同案被告庚○○此紙幣為偽鈔後，同案被告庚○○即放棄購買離去，適為桂蘭便利商店負責人陳啟煒於店口
    攔下同案被告庚○○並報警處理，並扣得偽造之面額1000元
    之紙幣8 張及在車號5G-5940 號自小貨車車上查得於桂蘭便
    利商店所購得之峰牌香煙1 包及輝龍牌打火機1 只。復嗣於
    92年5 月7 日晚上10時30分許，經警在「子○○○旅館」50
    7 號房、514 號房、516 號房查獲其5 人，並扣得螢光筆心
    2 支、手提電腦1 臺、數據機1 臺、防偽線貼紙4 張、浮水
    印章4 個、石膏粉2 瓶、切割刀1 支、切割刀片1 盒、計算
    機1 臺、鐵尺2 支、驗鈔機1 臺、砂紙2 張及偽造之新版新
    臺幣1000元紙鈔成品136 張、偽造之新版新臺幣1000元紙鈔
    半成品230 張、偽造新版新臺幣500 元紙鈔24張等物，因認
    被告戊○○涉犯妨害國幣懲治條例第3 條第1 項之偽造幣券
    罪嫌等語。
二、公訴人認被告戊○○涉有偽造貨幣犯嫌，係以被告戊○○於
    警詢及偵查中之供述、同案被告己○○、庚○○、丁○○於
    警詢及偵查中之供詞、同案被告丙○○於警詢時之供述、證
    人癸○○、甲○○之證述、臺北縣政府警察局新莊分局丹鳳
    派出所臨檢紀錄表、搜索扣押筆錄、子○○○住宿旅客報表
    、警製偽鈔照片6 張、扣案之螢光筆心2 支、手提電腦1 臺
    、數據機1 臺、防偽線貼紙4 張、浮水印章4 個、石膏粉2
    瓶、切割刀1 支、切割刀片1 盒、計算機1 臺、鐵尺2 支、
    驗鈔機1 臺、砂紙2 張、偽造之新版新臺幣1000元紙鈔成品
    136 張、偽造之新版新臺幣1000元紙鈔半成品230 張、偽造
    新版新臺幣500 元紙鈔24張、中央印製廠92年6 月11日中印
    發字第0920002572號函文及臺灣板橋地方法院檢察署92年度
    偵字第8196號起訴書等資為其論據。
三、按犯罪事實應依證據認定之，無證據不得認定犯罪事實；又
    不能證明被告犯罪者，即應諭知無罪之判決，刑事訴訟法第
    154 條第2 項、第301 條第1 項分別定有明文。次按認定不
    利於被告之事實，須依積極證據，苟積極證據不足為不利於
    被告事實之認定時，即應為有利於被告之認定，更不必有何
    有利之證據。又認定犯罪事實所憑之證據，雖不以直接證據
    為限，間接證據亦包括在內，然而無論直接或間接證據，其
    為訴訟上之證明，須達於通常一般人均不致有所懷疑，而得
    確信其為真實之程度，始得據為有罪之認定，最高法院30年
    上字第816 號及76年臺上字第4986號判例意旨可資參照。
四、訊據被告戊○○堅決否認有何偽造貨幣犯行，辯稱：伊沒有
    偽造貨幣，被警察查獲前一天，丁○○打電話給伊說渠跟老
    婆吵架、心情不好，叫伊從高雄上去臺北，後來丁○○帶伊
    去旅館，沒多久警察就來了；伊在那邊有吃藥，但不知道偽
    鈔的事情，伊去的時候只有看到吸食器在桌上，是警察進來
    搜的時候，伊才知道裡面有偽鈔等語。經查：
  (一)證據能力方面
    (1)按被告以外之人於審判外之言詞或書面陳述，除法律有規
      定者，不得作為證據，刑事訴訟法第159 條第1 項定有明
      文。查同案被告丙○○、己○○於警詢時之陳述，屬被告
      以外之人於審判外之陳述，且經辯護人於本院準備程序中
      聲明異議，自均無證據能力。
    (2)次按被告以外之人於檢察事務官、司法警察官或司法警察
      調查中所為之陳述，與審判中不符時，其先前之陳述具有
      較可信之特別情況，且為證明犯罪事實存否所必要者，得
      為證據，刑事訴訟法第159 條之3 定有明文。查同案被告
      己○○於92年5 月8 日凌晨0 時20分許接受臺北縣政府警
      察局新莊分局丹鳳派出所警員詢問時所製作之筆錄記載：
      「（問：警方在查獲之現場所扣押之成品偽造是何人完成
      的？）是我與丙○○、戊○○、丁○○、庚○○共同完成
      的」等語（見臺灣板橋地方法院檢察署92年度偵字第9830
      號偵查卷第16頁），於同日上午10時30分許接受臺北縣政
      府警察局新莊分局刑事組偵查員詢問時所製作之筆錄記載
      其供稱：「有一名綽號黑豬之男子將已彩色影印之半成品
      及浮水印章等工具拿到賓館，我負責畫偽鈔上螢光部分，
      丙○○負責偽鈔切割，戊○○與庚○○負責清點鈔票，綽
      號黑豬（年籍資料不詳）負責防偽線粘貼及浮水印印上鈔
      票，丁○○我未看見他在做什麼」等語（見同上偵查卷第
      17頁），而其嗣於本院審理時改稱：「（問：你或其他人
      是否有參與偽鈔的製作？）那時候我只有和庚○○去行使
      偽鈔。是丙○○拿偽鈔給我和庚○○去鴻金寶戲院。我們
      是拿偽鈔去洗真錢」等語（見本院94年1 月20日審判筆錄
      ），則同案被告己○○於司法警察調查中所為之陳述雖與
      審判中不符，然同案被告己○○於92年5 月8 日凌晨0 時
      20分許接受臺北縣政府警察局新莊分局丹鳳派出所警員詢
      問時，僅概括敘述其與被告戊○○、同案被告丙○○、庚○○、丁○○共同製造偽鈔一節，至其分工情形、偽造方
      法、過程等細節均未陳明，尚難認其該次供述有何特別可
      信之處；又同案被告己○○於本院審理時陳稱：「（問：
      於警局時稱在場的每個人都有做偽造國幣這件事，有何意
      見？）當時我在警局有吃藥，那時候很害怕，不知道怎麼
      講，就亂講」等語（見本院94年1 月20日審判筆錄），經
      本院勘驗同上偵查卷附錄音帶結果，均查無同案被告己○○於92年5 月8 日上午10時30分許接受臺北縣政府警察局
      新莊分局刑事組偵查員詢問時之錄音內容，有本院93年6
      月16日勘驗筆錄1 件附卷足按，本院無從查證同案被告己○○是否出於自由意志而為陳述，以及該筆錄內容是否與
      其在自由意志下之陳述相符，自難認定其該次陳述具有較
      可信之特別情況。從而，同案被告己○○於司法警察調查
      時所為之陳述雖與審判中之陳述不符，然其先前陳述並不
      具特別可信之情形，尚與刑事訴訟法第159 條之3 規定不
      符，併予敘明。
    (3)復按被告以外之人於審判外之陳述，經當事人於審判程序
      同意作為證據，法院審酌該言詞陳述或書面陳述作成時之
      情況，認為適當者，亦得為證據。當事人、代理人或辯護
      人於法院調查證據時，知有第159 條第1 項不得為證據之
      情形，而未於言詞辯論終結前聲明異議者，視為有前項之
      同意，刑事訴訟法第159 條之5 定有明文。查被告戊○○
      及其辯護人對於同案被告庚○○、丁○○於警詢時之陳述
      ，在本院準備程序中經提示渠等筆錄並告以要旨，就證據
      能力一節均表示無意見，且未於本案言詞辯論終結前聲明
      異議，本院審酌同案被告庚○○、丁○○陳述作成時之情
      況，並無不適當之情形，自均得為證據。
    (4)又按被告以外之人於偵查中向檢察官所為之陳述，除顯有
      不可信之情況者外，得為證據，刑事訴訟法第159 條之1
      第2 項定有明文。查被告戊○○及其辯護人對於同案被告
      己○○、庚○○、丁○○於偵查中向檢察官所為之陳述，
      並未陳明有何顯不可信之情況，亦均得為證據。
    (5)末按被告以外之人於審判外向法官所為之陳述，得為證據
      ，刑事訴訟法笫159 條之1 第1 項定有明文。查證人乙○○、甲○○、辛○○、庚○○於本院審理同案被告己○○
      妨害國幣懲治條例案件時具結後之陳述，均得為證據。
  (二)實體方面
    (1)同案被告丁○○、庚○○於警詢、偵查中以及同案被告己○○於偵查中均未自白參與製造偽鈔犯行或目睹被告戊○○製造偽鈔之經過，是渠等供詞均無法據為不利為被告戊○○之認定。
    (2)被告戊○○及同案被告丙○○、己○○、庚○○、丁○○
      等人於92年5 月7 日晚間10時30分許，經警據「子○○○
      旅館」負責人辛○○提供有人行使偽鈔之資訊，而前往該
      旅館第507 號房間進行臨檢，當時在桌上、行李袋內及房
      間內其他處所起獲螢光筆心2 支、手提電腦1 臺、外接式
      磁碟光碟機1 臺、防偽線貼紙4 張、浮水印章4 個、石膏
      粉2 瓶、切割刀1 支、切割刀片1 盒、計算機1 臺、鐵尺
      2 支、砂紙2 張、面額新臺幣1000元通用紙幣成品136 張
      、半成品230 張、面額新臺幣500 元通用紙幣成品24張，
      另在第514 號房間內扣得驗鈔機1 臺等事實，業據證人即
      前往查獲現場進行臨檢之臺北縣政府警察局新莊分局丹鳳
      派出所警員乙○○、甲○○、「子○○○旅館」負責人辛○○及同案被告庚○○於本院審理同案被告己○○妨害國
      幣懲治條例案件時具結證述屬實（見本院93年5 月13日、
      同年8 月13日、同年7 月1 日及同年9 月13日審判筆錄）
      ，而扣案之通用紙幣成品暨半成品經送中央印製廠鑑定結
      果，認除編號EL721506VH號之面額新臺幣500 元通用紙幣
      係為真鈔外，其餘均係以彩色噴墨方式仿印，無凹版印紋
      凸起效果，紙質與真鈔不同，左下角面額數字以亮光物質
      或彩色噴墨仿折光變色油墨，部分偽鈔，以透明墨仿隱藏
      字，以螢光筆繪製仿紙張螢光纖維絲，水印及安全線以灰
      色墨在紙張背面仿造，其中面額新臺幣1000元通用紙幣成
      品及面額新臺幣500 元通用紙幣成品之安全線係以黏貼箔
      膜或燙印箔膜（均含面額數字）仿鈔券正面五段裸露部分
      ，均屬偽造無訛，此有該廠92年6 月11日中印發字第0920
      002572號函（同上偵查卷第158 頁及第159 頁），並有扣
      案偽鈔照片1 幀存卷足憑（見同上偵查卷第60頁）。然扣
      案之手提電腦1 臺，經送內政部警政署刑事警察局使用專
      業鑑識軟體EnCase進行勘驗結果，未明確發現與製作偽鈔
      相關之圖檔，此有該局93年9 月22日刑偵9(2)字第093019
      4244號函在卷可查，證人乙○○亦證述稱當時手提電腦及
      數據機是關機狀態，現場未查到空白紙張等情屬實（見本
      院93年5 月13日審判筆錄），當時復未扣得裁剪紙張所餘
      碎屑之事實，有臺北縣政府警察局新莊分局扣押物品目錄
      表1 件在存卷足憑，且經本院於審理同案被告己○○妨害
      國幣懲治條例案件時當庭勘驗前開扣押物品結果，確認螢
      光筆心2 支均未開啟、包裝完整，數字「1000」之橡皮圖
      章並無使用痕跡等情無訛，有本院93年7 月1 日審判筆錄
      1 件可證，是查扣之手提電腦內既未存有與製造偽鈔相關
      之圖檔，現場復未發現供以印製偽鈔之空白紙張及裁剪偽
      鈔所餘紙屑，公訴人所指被告等人用以製造偽鈔之工具即
      螢光筆心、浮水印章等物，均無使用之痕跡，自無僅以在
      被告等人所處房間內扣得前開物品，即認定渠等有偽造貨
      幣之事實。
    (3)證人即同案被告己○○於本院審理時證述稱：「（問：你
      或其他人是否有參與偽鈔的製作？）那時候我只有和庚○○去行使偽鈔。是丙○○拿偽鈔給我和庚○○去鴻金寶戲
      院。我們是拿偽鈔去洗真錢。（問：戊○○、丁○○是否
      有同意你們二人這麼做？）那時候我跟庚○○在一起，沒
      有跟丁○○、戊○○在一起... （問：你那時候所洗的錢
      都交給誰？）丙○○。（問：丙○○是否有分給大家一起
      用？）這個我不知道，他只有拿毒品給我吸食，錢沒有拿
      給我」等語（見本院94年1 月20日審判筆錄），證人即同
      案被告庚○○亦於本院審理同案被告己○○妨害國幣懲治
      條例案件時具結證稱：「（問：在民國九十二年四月十五
      日晚上，在台北縣新莊市鴻金寶購物廣場附近，有無自他
      人收受偽造之一千元紙幣？）有。（問：向何人收受偽造
      的紙幣？收受多少張？）收受幾張我忘了，是向己○○收
      受。（問：詳細的經過？）是己○○打電話給我，說我不
      用出本錢，我去換錢，我們一人分一半。（問：你總共去
      換了幾次？）就去樹林那邊，算兩次。一次是桂蘭便利店
      ，一次是凱薩西點麵包店。一共換了九百多，桂蘭便利店
      是拿一張偽鈔去換，去買煙，換到九百多。凱薩西點麵包
      店有去換，但是沒有換到，就被桂蘭便利商店的老闆衝過
      來抓起來。（問：認不認識丙○○、戊○○、丁○○？）
      比較認識丁○○，其他兩個人有見過不怎麼認識」等語（
      見本院93年9 月15日審判筆錄），則渠等僅供陳其個人持
      偽造貨幣向他人兌換真鈔以行使之事實，並未指認被告戊○○有授意、參與實施行使偽造貨幣或事後分得任何不法
      利益之情事，自難僅以被告戊○○與其二人在同室為警查
      獲一節，即推論被告戊○○與渠等有共同行使偽造貨幣之
      犯意聯絡與行為分擔。
    (4)綜上所述，依公訴人所舉之證據方法尚無法證明被告戊○○有偽造新臺幣紙幣或持以行使等行為，而使本院達於確
      信其有偽造幣券犯行。此外，復查無其他積極證據足認被
      告戊○○有公訴意旨所指犯行，揆諸首揭說明，自應諭知
      無罪之判決。
據上論斷，應依刑事訴訟法第301 條第1 項前段，判決如主文。
本案經檢察官陳鴻濤到庭執行職務。
中　　華　　民　　國　　94　　年　　2 　　月　　17　　日
                  刑事第九庭審判長法　官  胡  堅  勤
                                  法  官  李  君  豪
                                  法  官  王  瑜  玲
上列正本證明與原本無異。
如不服本判決，應於判決送達後10日內向本院提出上訴狀（應附
繕本），上訴於臺灣高等法院。
中　　華　　民　　國　　94　　年　　2 　　月　　18　　日
                                  書記官  黃  頌  棻
